【裁判字號】    94,易,144
【裁判日期】    950322
【裁判案由】    恐嚇取財等
【裁判全文】
臺灣高雄地方法院刑事判決               94年度易字第144號
公  訴  人  臺灣高雄地方法院檢察署檢察官
被      告  壬○○
上列被告因恐嚇取財等案件，經檢察官提起公訴（93年度偵字第
1813號），本院判決如下：
    主  文
壬○○幫助連續意圖為自己不法之所有，以恐嚇使人將本人之物
交付，處有期徒刑伍月，如易科罰金，以參佰元折算壹日。
    事  實
一、壬○○於民國91年間，聽聞自稱「丙○○」之成年男子有意
    向其收購金融帳戶之存摺及提款卡，雖預見如開立金融機構
    帳戶提供他人使用，可能供作他人從事恐嚇取財犯行之人頭
    帳戶，仍基於幫助他人為恐嚇取財犯行之犯意，於91年8 月
    30日至位於屏東市○○路115 號之大眾銀行屏東分行開立00
    0000000000號帳戶，取得該帳戶之存摺、提款卡後即在該銀
    行門口以新台幣（下同）2,000 元之代價，將前揭帳戶之存
    摺、提款卡及印章等販賣予「丙○○」。王某再將之以不詳
    代價出售，嗣戊○○（本院另案審結）意圖為自己不法之所
    有，基於竊盜及恐嚇取財之犯意，有意以竊取他人賽鴿後向
    鴿主取贖之方式獲取不法利益，依報紙分類廣告之記載購得
    前開存摺後，再在高雄縣大寮鄉山區架設鴿網竊取如附表所
    示之人之賽鴿，得手後依賽鴿腳環所示電話聯絡鴿主，恫以
    若欲賽鴿平安返還，須將贖金匯入其所指定帳戶內，如鴿主
    拒不匯款時，便將賽鴿殺害等語，致附表所示玄○○等鴿主
    心生畏懼，分別將附表編號2 、3 、29至36、38至42、44至
    48 、50 、52之2 、55至57、59、61、62、63、65、66、69
    至78所示之贖款匯入壬○○前開帳戶，將附表編號1 及4 至
    2 8 與編號37、43、49、51、52之1 、53、54、58、60、64
    、67、68、79所示之贖款匯入未○○（本院另案審結）於誠
    泰商業銀行屏東分行之000000000000號活期儲蓄存款帳戶內
    ，戊○○合計取得贖款288,600 餘元。嗣經警方由恐嚇玄○○之0000 000000 號行動電話通聯記錄及相關手機序號，得
    知戊○○申請使用之0000000000號行動電話曾使用同一行動
    電話通訊，於93年1 月16日下午2 時40分，持搜索票至戊○○位於高雄縣大寮鄉○○村○○路145 號住處搜索，始扣得
    行動電話2 具及其領款時所穿著同款黑底白條紋風衣1 件並
    查知上情。
二、案經附表所示之被害人訴由高雄縣政府警察局移送台灣高雄
    地方法院檢察署檢察官偵查起訴。
    理  由
一、證據能力部分：
(一)、按被告以外之人於審判外之言詞或書面陳述，除法律有規定
    者外，不得作為證據。又被告以外之人於審判外之陳述，經
    當事人於審判程序同意作為證據，法院審酌該言詞陳述或書
    面陳述作成時之情況，認為適當者，亦得為證據。刑事訴訟
    法第159 條第1 項及第159 條之5 第1 項分別定有明文。查
    檢察官、被告於審判程序中均同意將證人即被害人玄○○、
    辛○○、Ａ○○、Ｍ○○、亥○○、乙○○、宇○○、Ｂ○○、陳封濟、天○○、許煌祺、丑○○、子○○、午○○、
    巳○○、Ｋ○○、丁○○、Ｅ○○、黃修賢、己○○、Ｆ○○、地○○、癸○○、Ｈ○○、甲○○、宙○○、陳健洲、
    Ｃ○○、戌○○、Ｇ○○、酉○○、黃○○、庚○○、Ｉ○○、Ｊ○○、卯○○、申○○、寅○○、Ｄ○○、辰○○於
    警詢中之言詞陳述作為證據，本院審酌前開證人於警詢時之
    陳述係就彼等自親身經歷之事實所為者，依其陳述作成時之
    情況，並無不適當之情形，故有證據能力。
(二)、被告前開帳戶出具之交易明細查詢單係從事金融業務人員於
    業務上例行性所製文書，雖為被告以外之人於審判外所為之
    書面陳述，屬於傳聞證據，然此乃大眾銀行屏東分行從事業
    務之人於通常業務過程不間斷而準確記載，且係完成於業務
    終了前後，無預見日後可能會被提供作為證據之偽造動機，
    均屬刑事訴訟法第159 條之4 第2 款所稱之紀錄文書及證明
    文書，又查無證據證明上開資料顯有不可信之情況，揆諸前
    揭規定，應認有證據能力。
(三)、又按，傳聞法則乃對於被告以外之人於審判外之言詞或書面
    陳述，亦即針對被告以外之人於審判外以言詞或書面所為之
    供述證據而為之規範。警卷所附之匯款單據性質上並非供述
    證據，自無傳聞法則之適用。
二、訊據被告壬○○固未否認伊於前揭時間在大眾銀行屏東分行
    開立0000000000號帳戶後，隨即將該帳戶之存摺、提款卡交
    予「丙○○」，並取得2,000 元之事實，然否認有幫助詐欺
    取材之犯行，辯稱是丙○○邀約伊去大眾銀行屏東分行開戶
    的，因為當時沒有用到該帳戶，所以才將帳戶之存摺及提款
    卡、印章交給丙○○，並沒有幫助他人恐嚇取財之意云云。
    經查：
(一)、附表編號2 、3 、29至36、38至42、44至48、50、52之2 、
    55至57、59、61、62、63、65、66、69至78所示之被害人於
    附表各該項所示之時間，分別遭不詳姓名之人以電話告知若
    欲其等遭竊之賽鴿平安返還，須將贖金匯入被告前開帳戶，
    使其等先後匯款入附表各該項所示款項至前開帳戶，該等匯
    款隨即於同日遭提領一空之事實，業據前開被害人於警詢中
    陳述明確，並有警卷所附之匯款單據、交易明細查詢單可資
    為證。足見大眾銀行屏東分行000000000000號帳戶確供他人
    為恐嚇取財犯行使用無訛。
(二)、前開帳戶係被告向該行申請設立，然被告取得前開帳戶之存
    摺及提款卡之同日，便於該行門口將之交付予丙○○，並向
    丙○○取得2,000 元，自己根本未曾使用前開帳戶等事實，
    亦為被告所自承，被告雖辯稱無幫助他人為恐嚇取財犯行之
    意。然金融帳戶為個人理財之工具，而申請開設金融帳戶並
    無任何特殊之限制，一般民眾皆可以存入最低開戶金額之方
    式申請之，且單一個人可以在不同之金融機構申請多數之存
    款帳戶使用，此乃眾所週知之事實，從而，依一般人之社會
    生活經驗，苟見陌生人不以自己名義申請開戶，反而以有償
    之方式向不特定人蒐集銀行或郵局帳戶供己使用，衡情對於
    上開帳戶是否合法使用乙節應有所認識，被告於本院審理中
    亦承認伊曾經經由報章雜誌及電視媒體得知有詐騙集團或恐
    嚇取財集團以他人帳戶作為收取犯罪所得工具，且伊交付存
    摺等物予丙○○時亦覺有異等語（見本院95年3 月8 日審判
    筆錄第24頁以下），竟仍將前開帳戶之存摺、提款卡、印章
    以2, 000元之代價賣予丙○○，顯然對於自己所交付之帳戶
    將幫助恐嚇取財之正犯利用上開帳戶，從事連續恐嚇取財犯
    行有所認識。況本件恐嚇取財之正犯於取得前開帳戶存摺、
    提款卡及印章作為收取贖款之工具前，若未與帳戶之申請人
    就帳戶之使用有所約定，則無從避免帳戶之申請人嗣後盜領
    其存款或使用其帳戶，甚而向金融機構辦理掛失止付，使其
    等無法取回犯罪所得之風險，是就常情而言，恐嚇取財集團
    以該帳戶作為取贖工具前，當已得帳戶之申請人即被告之許
    可，被告空言否認對於丙○○取其前開存摺、提款卡、印章
    之用途有所認識，應不足採。是本案事證明確，被告犯行堪
    予認定。
三、按幫助犯之刑事責任從屬於正犯，正犯屬連續犯者，幫助犯
    之刑責，亦應從連續犯之規定處斷。又連續幫助與幫助連續
    為不同之犯罪態樣，如基於概括犯意，多次幫助他人犯罪，
    為連續幫助，該幫助者有多次犯罪行為；如以一幫助行為，
    幫助他人連續犯罪，則為幫助連續，就幫助犯而言，僅有1
    次犯罪行為（最高法院87年度台上字第3865號判決要旨可資
    參照）。本件正犯行為人戊○○先後多次恐嚇取財犯行，時
    間緊密，所犯構成要件相同，顯係基於概括犯意反覆為之，
    為連續犯。被告以幫助他人犯罪之不確定犯意，提供其大眾
    銀行屏東分行上開帳戶予他人，該帳戶嗣後並供作戊○○連
    續恐嚇取財取款之工具，核其所為，係犯幫助連續恐嚇取財
    罪。被告所為幫助連續恐嚇取財犯行，應依刑法第30條第2
    項之規定，減輕其刑。爰審酌被告提供帳戶存摺而對於他人
    之恐嚇取財犯行提供助力，其犯罪動機、手段均不足取，犯
    後又飾詞狡卸，難謂有誨悟之心，而其所提供之帳戶嗣後確
    實供他人用以向附表編號2 、3 、29至36、38至42、44至48
    、50、52之2 、55至57 、59 、61、62、63、65、66、69至
    78所示之被害人取贖，於他人財產所生之損害非輕，然念其
    因本件犯行獲取實質利益僅2,000 元，所得非鉅等一切情狀
    ，量處如主文所示之刑，並諭知易科罰金之折算標準，以示
    懲儆。
據上論斷，應依刑事訴訟法第299 條第1 項前段，刑法第346 條
第1 項、第30條第1 項、第2 項、第41條第1 項前段，罰金罰鍰
提高標準條例第1 條前段、第2 條，判決如主文。
本案經檢察官Ｌ○○到庭執行職務。
中    華    民    國    95    年    3     月    22    日
                     刑事第七庭  審判長   法  官  孫啟強
                                          法  官  張茹棻
                                          法  官  卓立婷
以上正本證明與原本無異。
如不服本判決，應於判決送達後10日內，向本院提出上訴狀。
中    華    民    國    95    年    3     月    22    日
                                          書記官  李春慧
附表：如附件
附錄本件論罪法條全文：
中華民國刑法第346條
意圖為自己或第三人不法之所有，以恐嚇使人將本人或第三人之
物交付者，處6 月以上5 年以下有期徒刑，得併科1 千元以下罰
金。
以前項方法得財產上不法之利益，或使第三人得之者，亦同。
前二項之未遂犯罰之。


司法院資訊處製作；財團法人民間司法改革基金會備份。
